【裁判字號】    96,訴,88
【裁判日期】    970117
【裁判案由】    槍砲彈藥刀械管制
【裁判全文】
臺灣板橋地方法院刑事判決                96年度訴字第88號
公  訴  人  臺灣板橋地方法院檢察署檢察官
被      告  甲○○
選任辯護人  邱新福律師
上列被告因違反槍砲彈藥刀械管制條例案件，經檢察官提起公訴
（九十五年度偵字第二七三八五號），本院判決如下：
    主    文
甲○○連續未經許可，持有可發射子彈具有殺傷力之改造手槍，
處有期徒刑年陸月，併科罰金新臺幣拾伍萬元，罰金如易服勞
役，以新臺幣壹仟元折算壹日，扣案如附表所示之物均沒收。
    犯罪事實
一、甲○○明知可發射子彈具有殺傷力之改造手槍及具有殺傷力
    之子彈，非經主管機關許可，不得製造或持有，竟基於未經
    許可持有該等可發射子彈具有殺傷力之改造手槍及子彈之概
    括犯意，自民國九十三年間某日起至九十四年十一月、十二
    月間某日止，連續為下列行為：
  (一)於民國九十三年間某日，透過網路向臺中縣豐原市某玩具模
    型店某真實姓名年籍不詳人士，以每支新臺幣（下同）三千
    五百元之價格，購得如附表編號一、二所示可發射子彈具有
    殺傷力之改造手槍二支，並持有之。
  (二)於九十四年三月初某日，在臺北縣中和市○○路與景安路口
    ，以十萬元之價格，向已成年真實姓名年籍不詳、綽號為「
    小憲」之男子，購得如附表編號三所示具有殺傷力之改造手
    槍一支並持有之。
  (三)於九十四年三月間，在臺北縣中和市○○路、中興街口，以
    六萬元之價格，向已成年真實姓名年籍不詳、綽號為「小憲
    」之男子，購得如附表編號四所示之具有殺傷力改造手槍一
    支，並持有之。
  (四)於九十四年十一月間某日，在臺北縣中和市○○路、中興街
    口，以三萬元之價格，向已成年真實姓名年籍不詳、綽號為
    「小憲」之男子，購得如附表編號五所示之具有殺傷力改造
    手槍一支，並持有之。
  (五)於九十四年十一月、十二月間某日，在臺北縣中和市○○路
    、中興街口附近，以一萬五千元之價格，向已成年真實姓名
    年籍不詳、綽號為「小憲」之男子，購得如附表編號六所示
    之具有殺傷力改造手槍一支，並持有之。
  (六)於九十四年三月初某日起至九十四年十一月、十二月間某日
    止，分向前述已成年真實姓名年籍不詳、綽號為「小憲」、
    「阿宏」之男子，分別購得具有殺傷力之子彈共三十五顆（
    含１２ＧＡＵＧＥ制式霰彈一顆、口徑為７點６２ＭＭ制式
    步槍彈二顆、口徑為５點６ＭＭ制式步槍彈一顆、具直徑約
    ８點９５ＭＭ之金屬彈頭土造子彈十三顆、由口徑９ＭＭ制
    式空包彈加裝直徑約８點８ＭＭ之金屬彈頭而成之改造子彈
    二顆、由口徑９ＭＭ制式空包彈加裝直徑約８點９ＭＭ之金
    屬彈頭而成之改造子彈二顆、由口徑９ＭＭ制式空包彈加裝
    直徑約９點０ＭＭ之金屬彈頭四顆、口徑９ＭＭ制式子彈十
    顆，以上除制式霰彈及子彈共十四顆未經試射外，餘均經試
    射）。
  (七)嗣於九十五年十一月二十一日十五時四十分許，為警在臺北
    縣中和市○○路一六七巷三十五號十樓之三查獲，並扣得可
    發射子彈具殺傷力之改造手槍六支與具有殺傷力之子彈共三
    十五顆。
二、案經臺北市政府警察局移送臺灣板橋地方法院檢察署檢察官
    偵查起訴。
    理    由
一、訊據被告甲○○對於曾於上揭犯罪事實欄所載之時地，以該
    等價格分別購入該等槍彈一情固予承認，惟矢口否認所有槍
    枝均有殺傷力，辯稱其中有部分槍枝應無殺傷力云云。經查
    ：
  (一)本件被告分於上揭犯罪事實欄所載之時地購入槍彈一情，除
    據被告自承不諱外（見本院九十六年一月三十一日準備程序
    筆錄第二頁），並有該等槍彈扣案（子彈部分除制式霰彈及
    子彈共十四顆未經試射外，餘均經試射）及扣押物品目錄表
    （見臺灣板橋地方法院檢察署九十五年度偵字第二七三八五
    號卷第二十七頁）一份在卷可稽，此情已足認定。
  (二)又該等扣案子彈部分，經具有專門鑑定子彈是否具有殺傷力
    之內政部警政署刑事警察局以性能檢驗法及試射法鑑定之結
    果，認為均具殺傷力一情，有該局九十五年十二月十二日刑
    鑑字第０九五０一七七四一０號槍彈鑑定書及九十六年十二
    月二十三日刑鑑字第０一四０六二０號函文在卷可稽（分見
    上開偵卷第八十三頁至第八十五頁及本院卷內之函文），此
    情已足認定；而槍枝部分，同經具有專門鑑定槍枝是否具有
    殺傷力之內政部警政署刑事警察局以性能檢驗法鑑定結果，
    認均具殺傷力，此有該局九十五年十一月二十二日刑鑑字第
    ０九五０一七三六六四號槍彈鑑定書一份在卷可稽（見上開
    偵卷第七十六頁至第七十八頁），而同經具有鑑定槍枝是否
    有殺傷力之中央警察大學以試射法鑑定結果，同認附表編號
    三、四及五之槍枝具有殺傷力，此有該大學九十六年八月三
    日校鑑科字第０九六０００一六六五號鑑定書一份附於本院
    卷可資佐證，至於附表編號一、二及六三之槍枝，該大學雖
    未明確指出是否具有殺傷力，然由該大學鑑定意見中所稱：
    「由槍枝材質和結構研判可擊發適用子彈，且可承受高於塑
    膠材質槍枝所能承受之膛壓，但低於原廠槍枝所能承受之膛
    壓，因無適用子彈可供射擊，故未進行全彈試射，未經試射
    無法研判是否具備殺傷力」等語（見該鑑定書第十一頁），
    可知原則上中央警察大學仍認該三支槍枝應可擊發適用子彈
    ，且可承受高於塑膠材質槍枝所能承受之膛壓，僅因無適合
    子彈而無法試射，是此部分參酌前揭內政部警政署刑事警察
    局以性能檢驗法鑑定之意見，當認該三支槍枝仍具有殺傷力
    ，此情已足認定，被告辯稱該等槍枝應無殺傷力云云，並不
    足採。
  (三)綜上所述，本件事證明確，被告犯行已堪認定，其所辯並不
    足採。
二、法律修正：
  (一)按槍砲彈藥刀械管制條例於九十四年一月二十六日經修正條
    文，並於九十四年一月二十八日生效，惟本件被告之持有槍
    彈行為，係由修正前持續至修正後，是此部分尚無因法律修
    正而生新舊法比較之問題。
  (二)按刑法業於九十四年二月二日修正公布，且依刑法施行法第
    十條之一規定，於本件被告二人行為後之九十五年七月一日
    生效施行。又行為後法律有變更者，適用行為時之法律，但
    行為後之法律有利於行為人者，適用最有利於行為人之法律
    ，修正後刑法第二條第一項定有明文，此條規定係規範行為
    後法律變更所生新舊法律比較適用之準據法，本身尚無新舊
    法比較之問題，於新法施行後，應一律適用新法第二條第一
    項之規定，為「從舊從輕」之比較。且比較時應就罪刑有關
    之共犯、未遂犯、想像競合犯、牽連犯、連續犯、結合犯，
    以及累犯加重、自首減輕暨其他法定加減原因（如身分加減
    ）與加減例等一切情形，綜其全部罪刑之結果而為比較（最
    高法院九十五年五月二十三日九十五年度第八次刑庭會議決
    議參照）；如新舊法處罰之輕重相同，即無比較適用之問題
    ，非此條所指之法律有變更，應依一般法律適用原則，適用
    裁判時法；修正後刑法第五十五條就想像競合犯部分增加但
    書關於科刑之限制，為法理之明文化，而修正後刑法第五十
    九條則為法院就酌減審認標準見解之明文化，非屬法律之變
    更，其為純文字修正者，更應同此（最高法院九十五年十一
    月七日九十五年度第二十一次刑事庭會議決議參照），爰就
    本件新舊法比較結果論述如下：
  1.刑法第五十六條連續犯之規定業於九十四年一月七日修正刪
    除，並於九十五年七月一日施行。是於新法修正施行後，被
    告之數犯罪行為，即須分論併罰。此刪除雖非犯罪構成要件
    之變更，但顯已影響行為人刑罰之法律效果，自屬法律有變
    更，依新法第二條第一項規定，比較新、舊法結果，仍應適
    用較有利於被告之行為時法律即舊法論以連續犯，此有最高
    法院九十五年度第八次刑事庭會議決議參照。
  2.有關易服勞役之折算標準，修正前刑法第四十二條第二、三
    項係規定「易服勞役以一元以上三元以下，折算一日。但勞
    役期限不得逾六個月」、「罰金總額折算逾六個月之日數者
    ，以罰金總額與六個月之日數比例折算」，其易服勞役之折
    算標準，依修正前罰金罰鍰提高標準條例第二條前段（該條
    文現已刪除）規定，係就其原定數額提高為一百倍折算一日
    ，是依被告行為時之易服勞役折算標準，係以銀元三百元即
    新臺幣九百元折算一日；惟修正後刑法第四十二條第三、五
    項則規定為：「易服勞役以新臺幣一千元、二千元、三千元
    折算一日。但勞役期限不得逾一年」、「罰金總額折算逾一
    年之日數者，以罰金總額與一年之日數比例折算」，係以新
    臺幣一千元、二千元、三千元之標準折算一日。經比較新舊
    法，以新法之易服勞役折算標準較有利於被告。
三、論罪科刑部分：按槍砲彈藥刀械管制條例第四條所列之槍砲
    、彈藥，依該條例第五條規定，非經中央主管機關許可，不
    得製造、販賣、運輸、轉讓、出租、出借、持有、寄藏或陳
    列。被告未經許可持有前開改造手槍及子彈，分別係屬同條
    例第四條第一項第一款所稱之其他可發射子彈具有殺傷力之
    槍砲及同項第二款之彈藥。核其所為，係犯該條例第八條第
    四項之未經許可持有其他可發射子彈具有殺傷力之改造手槍
    、第十二條第四項之未經許可持有子彈罪。被告連續持有改
    造手槍及子彈，時間相近，方法相同，顯係基於概括犯意而
    為，均應論以修正前刑法第五十六條之連續犯。被告以一行
    為觸犯前開二罪名，為想像競合犯，依刑法第五十五條之規
    定，應從一重之未經許可持有其他可發射子彈具有殺傷力之
    改造手槍罪論處。又檢察官雖就附表編號一、二之部分認為
    被告係犯修正前槍砲彈藥刀械管制條例第十一條第一項之製
    造其他可發射金屬或子彈具有殺傷力之各式槍砲罪，然此部
    分尚屬不能證明（詳見後述），當認僅構成槍砲彈藥刀械管
    制條例第八條第四項之未經許可持有其他可發射子彈具有殺
    傷力之改造手槍罪，附此敘明（此部分已經本院於九十六年
    十二月二十七日審判程序中，依刑事訴訟法第九十五條第一
    款後段之規定，告知其可能變更法條之意旨，俾使被告得行
    使訴訟上之防禦權）。爰審酌被告持有槍彈之行為，對社會
    所生之危害程度、所持有槍彈之數量及其他一切情狀，量處
    如主文所示之刑，並就罰金部分諭知易服勞役之折算標準。
    至扣案如附表編號一至六之改造手槍六支及附表編號七現尚
    存制式霰彈及子彈共十四顆，均係違禁物，爰依刑法第三十
    八條第一項第一款規定宣告沒收。至送鑑驗時試射具殺傷力
    之土造子彈共二十一顆，既因試射擊發而不具殺傷力，已非
    違禁物，自無從宣告沒收。
四、不另為無罪諭知部分：
  (一)公訴意旨另以被告就附表編號一、二之手槍，係於九十三年
    間某日購得後，以車床通槍管內阻鐵之方式，製造均為可發
    射子彈具有殺傷力之改造手槍，因認被告此部分係犯修正前
    槍砲彈藥刀械管制條例第十一條第一項製造其他可發射金屬
    或子彈具有殺傷力之各式槍砲罪；而被告所持有之子彈中，
    尚有十三顆亦具有殺傷力，因認被告此部分另涉槍砲彈藥刀
    械管制條例第十二條第四項之持有子彈罪等語。訊據被告堅
    詞否認有此部分之犯行，辯稱其購入槍枝時，槍管即已貫通
    ，被告僅係一時好奇，使用家中小型電鑽予以加大而已，並
    未改造原有性能；至於子彈部分，被告並不知道有無殺傷力
    等語。
  (二)按犯罪事實應依證據認定之，無證據不得認定犯罪事實；不
    能證明被告犯罪者，應諭知無罪判決，刑事訴訟法第一百五
    十四條第二項、第三百零一條第一項分別定有明文。次按事
    實之認定，應憑證據，如未能發現確實之證據，或證據不足
    以證明，自不能以推測或擬制之方法，以為裁判基礎；再犯
    罪事實所憑之證據，無論係直接證據或間接證據，其為訴訟
    上之證明，須於一般人均不致有所懷疑而得確信為真實之程
    度，始得據為有罪之認定，倘其證明尚未達此程度而尚有合
    理之懷疑存在時，本諸無罪推定原則，自應為被告無罪之諭
    知；又被告否認犯罪事實所持辯解縱使不能成立，除非有確
    實證據足以證明對於被告犯罪已無合理之懷疑外，不能遽為
    有罪之認定；刑事訴訟法規定被告有緘默權，被告基於不自
    證己罪原則，既無供述之義務，亦不負自證清白之責任，不
    能因被告未能提出證據資料證明其無罪，或對於被訴之犯罪
    事實不置可否，即認定其有罪，最高法院著有九十二年度台
    上字第二五七○號判決可資參考。從而，認定被告有罪之證
    據，定需達到使事實審審判之法官有「確信」之心證時（即
    英美法上Ｂｅｙｏｎｄ  ａ  ｒｅａｓｏｎａｂｌｅ  ｄｏ
    ｕｂｔ），方得為被告有罪之判斷，若依負追訴犯罪職責之
    檢察官所提出之證據，尚無法使事實審法官有此程度之心證
    時，因法院僅有調查而無蒐集證據之義務（最高法院九十一
    年度台上字第五八四六號判決參照），且檢察官於訴訟上應
    負提出證據及說服之實質舉證責任，倘現存卷內證據尚未達
    有罪程度之確信時，自應為有利於被告之認定，最高法院亦
    著有九十二年台上字第一二八號判例可資參照。經查：
  1.本件被告於偵查中固坦承曾以電鑽將扣案編號一、二槍枝之
    槍管加大等語（見上揭偵卷第六十六頁），惟本件並未扣得
    任何電鑽或檢察官起訴書所載之車床等物（見上開偵卷第二
    十七頁扣押物品目錄表），是並無證據證明被告係使用何等
    工具將槍管予以加大；且亦無從證明該等槍枝本來是否並無
    殺傷力，係因被告之行為方使該等槍枝具有殺傷力。是該等
    槍枝雖如上述經鑑定結果，認具殺傷力，然既無證據證明被
    告係使用檢察官起訴書所稱之車床，將原不具殺傷力之槍枝
    製造成具殺傷力之槍枝，此部分本罪疑惟輕之法則，當採信
    被告所辯，被告僅係使用電鑽將原本已具殺傷力之槍枝，略
    為加大其槍管而已。又此部分倘成立犯罪，與前揭被告成立
    之未經許可持有其他可發射子彈具有殺傷力之改造手槍罪部
    分，有吸收犯之實質上一罪關係，爰不另為無罪之諭知，附
    此敘明。
  2.本件檢察官雖認被告另有持有十三顆具有殺傷力之子彈，然
    該等子彈經具有專門鑑定子彈是否具有殺傷力之內政部警政
    署刑事警察局以試射法鑑定結果，認為均不具殺傷力，此有
    該局九十六年十月二十三日刑鑑字第０九六０一四０六二０
    號函文一紙附於本院卷可稽，此情已足認定。是該等子彈既
    經實際試射結果認無殺傷力，即難認被告持有該等子彈之行
    為，違反槍砲彈藥刀械管制條例第十二條第四項之持有子彈
    罪。又該部分倘成立犯罪，與前揭被告成立犯罪之持有子彈
    罪部分，有刑法第五十五條想像競合犯或修正前刑法第五十
    六條之連續犯等裁判上一罪關係，爰不另為無罪之諭知，附
    此敘明。
據上論斷，應依刑事訴訟法第二百九十九條第一項前段，槍砲彈
藥刀械管制條例第八條第四項、第十二條第四項，刑法第十一條
前段、第五十五條、第四十二條第三項、第三十八條第一項第一
款，修正前刑法第五十六條，判決如主文。
本案經檢察官張誌洋到庭執行職務
中    華    民    國    97    年    1     月    17    日
                  刑事第四庭審判長法  官  許政賢
                                  法  官  廖怡貞
                                  法  官  吳冠霆
上列正本證明與原本無異。
如不服本判決，應於判決送達後十日內敘明上訴理由，向本院提
出上訴狀（應附繕本），上訴於臺灣高等法院。
                                  書記官  黃炎煌
中    華    民    國    97    年    1     月    17    日
 附  表
┌────┬─────────
│編  號  │  品    名                                │
├────┼─────────────────────┤
│  一    │仿德林吉雙管改造具有殺傷力之手槍一支（無彈│
│        │匣，槍枝管制編號：0000000000號）│
├────┼─────────────────────┤
│  二    │仿德林吉雙管改造具有殺傷力之手槍一支（無彈│
│        │匣，槍枝管制編號：0000000000號）│
├────┼─────────────────────┤
│  三    │仿ＢＥＲＥＴＴＡ廠９２ＦＳ型改造具有殺傷力│
│        │之手槍一支（含彈匣，槍枝管制編號：一一０二│
│        │一五六九四一號）                          │
├────┼─────────────────────┤
│  四    │仿ＢＥＲＥＴＴＡ廠９２ＦＳ型改造具有殺傷力│
│        │之手槍一支（含彈匣，槍枝管制編號：一一０二│
│        │一五六九四二號）                          │
├────┼─────────────────────┤
│  五    │仿ＢＥＲＥＴＴＡ廠９２ＦＳ型改造具有殺傷力│
│        │之手槍一支（含彈匣，槍枝管制編號：一一０二│
│        │一五六九四三號）                          │
├────┼─────────────────────┤
│  六    │仿ＢＥＲＥＴＴＡ廠８４型改造具有殺傷力之手│
│        │槍一支（含彈匣，槍枝管制編號：一一０二一五│
│        │六九四四號）                              │
├────┼─────────────────────┤
│  七    │制式霰彈及子彈共十四顆                    │
└────┴─────────────────────┘
 附錄法條：槍砲彈藥刀械管制條例第八條、第十二條
 槍砲彈藥刀械管制條例第8條
未經許可，製造、販賣或運輸鋼筆槍、瓦斯槍、麻醉槍、獵槍、
空氣槍或第4條第1項第1款所定其他可發射金屬或子彈具有殺傷
力之各式槍砲者，處無期徒刑或5年以上有期徒刑，併科新臺幣1
千萬元以下罰金。
未經許可，轉讓、出租或出借前項所列槍枝者，處 5 年以上有期
徒刑，併科新臺幣 1 千萬元以下罰金。
意圖供自己或他人犯罪之用，而犯前二項之罪者，處無期徒刑或
 7 年以上有期徒刑，併科新臺幣 1 千萬元以下罰金。
未經許可，持有、寄藏或意圖販賣而陳列第 1 項所列槍枝者，處
 3年以上10年以下有期徒刑，併科新臺幣700萬元以下罰金。
第 1 項至第 3 項之未遂犯罰之。
槍砲彈藥刀械管制條例第12條
未經許可，製造、販賣或運輸子彈者，處 1 年以上 7 年以下有
期徒刑，併科新台幣 500 萬元以下罰金。
未經許可，轉讓、出租或出借子彈者，處 6 月以上 5 年以下有
期徒刑，併科新台幣 300 萬元以下罰金。
意圖供自己或他人犯罪之用，而犯前二項之罪者，處 3 年以上
10 年以下有期徒刑，併科新台幣 700 萬元以下罰金。
未經許可，持有、寄藏或意圖販賣而陳列子彈者，處 5 年以下有
期徒刑，併科新台幣 300 萬元以下罰金。
第 1 項至第 3 項之未遂犯罰之。


司法院資訊處製作；財團法人民間司法改革基金會備份。
